臺灣高等法院刑事判決
109年度交上易字第127號
上  訴  人  
即  被  告  童瓊瑤



上列上訴人即被告因過失傷害案件，不服臺灣新北地方法院108
年度審交易字第1371號，中華民國108年12月30日第一審判決（
起訴案號：臺灣新北地方檢察署108年度偵字第17619號），提起
上訴，本院判決如下：
    主  文
上訴駁回。
    事實及理由
一、本案經本院審理結果，認原審以上訴人即被告童瓊瑤犯道路
    交通管理處罰條例第86條第1項、修正前刑法第284條第1項
    前段之汽車駕駛人，無駕駛執照駕車，行經行人穿越道不依
    規定讓行人優先通行，因而犯過失傷害罪，且因係以一過失
    行為，同時致告訴人鄭文章、鄭簡秀芳2人受有傷害，為同
    種想像競合犯，依刑法第55條之規定，從一重處斷，再依道
    路交通管理處罰條例第86條第1項之規定予以加重其刑，及
    依自首減刑之要件，予以先加後減後，判處被告拘役50日，
    如易科罰金，以新臺幣（下同）1000元折算1日，核其認事
    用法及量刑均無不當，應予維持，並引用第一審判決書記載
    之事實、證據及理由（如附件）。
二、被告上訴意旨略以：案發時我持有學習駕照、輕型機車駕車
    ，僅屬越級駕照，而非無照駕駛，如果僅因我駕駛技術不成
    熟而加重刑度，我認為不服，且我一直都有關心告訴人2人
    ，希望能與他們和解，請求從輕量刑或給予緩刑云云。
三、經查：
　㈠被告明知其未考領本國之汽車駕駛執照，竟於民國107年11月
    2日下午2時52分許，駕駛車牌號碼00－0000號自用小客車，
    沿新北市三重區碧華街294巷往碧華街方向行駛，途經碧華
    街294巷與碧華街路口，欲左轉碧華街時，本應注意車前狀
    況並隨時採取必要之安全措施，及行經行人穿越道應讓行人
    優先通行，而依當時天候雨、日間自然光線、柏油路面濕潤
    、無缺陷、無障礙物、視距良好，並無不能注意之情事，竟
    疏未注意及此，貿然左轉，適有行人即告訴人鄭文章及鄭簡
    秀芳沿行人穿越道欲穿越碧華街，被告所駕駛之車輛因而撞
    擊告訴人鄭文章及鄭簡秀芳，致告訴人鄭文章受有左側第4
    肋骨閉鎖性骨折、頭部外傷、併頭皮撕裂傷、左腳擦傷之傷
    害，告訴人鄭簡秀芳則受有右側手肘挫傷、雙側膝部挫傷及
    右側髖部挫傷之傷害等節，業據原判決論述明確。
　㈡按汽車駕駛執照為駕駛汽車之許可憑證，道路交通安全規則
    第50條第1項前段定有明文；除依該規則第61條規定，汽車
    駕駛人取得高一級車類之駕駛資格者，准其駕駛較低等級車
    類之車輛外，應按其取得何等級車類之駕駛執照，駕駛該相
    當等級車類之車輛，不得持較低等級車類之駕駛執照，駕駛
    較高等級之車類；若有違反上述規定，例如考領輕型機器腳
    踏車駕駛執照，而駕駛大貨車，或考領小型車普通駕駛執照
    ，而駕駛聯結車等，因資歷、能力均不相當(道路交通安全
    規則第60條規定參照)，於法應認與無駕駛執照者同，始符
    合道路交通安全維護之立法本旨。是道路交通管理處罰條例
    第86條第1項所稱之汽車駕駛人「無照駕車」，除同條例第2
    1條第1項第1款之「未領有駕駛執照駕車」外，應包括持較
    低等級車類之駕駛執照，而駕駛較高等級之車類在內（最高
    法院85年度台上字第2942號、82年度台上字第203號判決意
    旨參照）。本件被告於行為時無汽車駕駛執照，有公路監理
    電子閘門查詢紀錄附卷可憑（見臺灣新北地方檢察署108年
    度偵字第17619號卷第33頁），其仍駕駛前開車輛上路，即
    屬汽車駕駛人無駕駛執照駕車甚明，自應依道路交通管理處
    罰條例第86條第1項之規定，予以加重其刑。被告徒以其有
    學習駕照、輕型機車駕照，僅屬越級駕駛，而非無照駕駛，
    原判決予以加重其刑，其認為不服云云置辯，顯屬無據，而
    不足取。
　㈢按量刑之輕重，係屬事實審法院得依職權自由裁量之事項，
    苟已斟酌刑法第57條各款所列情狀，而未逾越法定刑度，不
    得遽指為違法（最高法院72年台上字第6696號判例意旨參照
    ）。且法院對於被告為刑罰裁量時，必須以行為人之罪責為
    依據，而選擇與罪責程度相當之刑罰種類，並確定與罪責程
    度相稱之刑度。縱使基於目的性之考量，認定有犯罪預防之
    必要，而必須加重裁量時，亦僅得在罪責相當性之範圍內加
    重，不宜單純為強調刑罰之威嚇功能，而從重超越罪責程度
    為裁判，務求「罪刑相當」。且在同一犯罪事實與情節，如
    別無其他加重或減輕之原因，下級審量定之刑，亦無過重或
    失輕之不當情形，則上級審法院對下級審法院之職權行使，
    原則上應予尊重（最高法院85年度台上字第2446號判決意旨
    參照）。原審以被告罪證明確，且因符合道路交通管理處罰
    條例第86條第1項汽車駕駛人無駕駛執照駕車、行經行人穿
    越道不依規定讓行人優先通行等加重其刑之要件，及符合自
    首減刑之要件，予以先加後減，並詳細審酌被告之過失程度
    、告訴人2人所受傷害之情形，以及被告犯後欲與告訴人2人
    談和解，經排調解庭而告訴人2人均不願到庭，致迄今仍未
    賠償告訴人2人所受損害等一切情狀，判處拘役50日，如易
    科罰金，以1000元折算1日，已詳予斟酌刑法第57條各款所
    列情形，並具體說明量刑之理由，核無逾越法定刑度，或濫
    用自由裁量權限之違法或不當之情事。又本院於準備程序及
    審理時，均已傳喚告訴人2人到庭，渠等亦未如期到庭，致
    被告猶未與渠等達成和解，賠償渠等之損害，然此情既業經
    原判決審酌如前，在情事並無變更之情形下，即無從憑此認
    原判決之量刑有何不當而應予減輕，亦認不宜為緩刑之宣告
    。被告主張其一直都有關心告訴人2人，希望能與他們和解
    ，請求從輕量刑或給予緩刑云云，同難憑採。
四、綜上，被告以前揭上訴意旨提起上訴，並無理由，應予駁回
    。
據上論斷，應依刑事訴訟法第368條、第373條，判決如主文。
本案經檢察官黃筱文提起公訴，檢察官李進榮到庭執行職務。
中　　華　　民　　國　　109 　年　　7 　　月　　15　　日
                  刑事第四庭  審判長法　官  陳筱珮
                                    法　官  邱滋杉
                                    法　官  羅郁婷
以上正本證明與原本無異。
不得上訴。
                                    書記官  蔡易霖
中　　華　　民　　國　　109 　年　　7 　　月　　15　　日
附錄本案論罪科刑法條全文：
修正前中華民國刑法第284條
因過失傷害人者，處 6 月以下有期徒刑、拘役或 5 百元以下罰
金，致重傷者，處 1 年以下有期徒刑、拘役或 5 百元以下罰金
。
從事業務之人，因業務上之過失傷害人者，處 1 年以下有期徒
刑、拘役或 1 千元以下罰金，致重傷者，處 3 年以下有期徒刑
、拘役或 2 千元以下罰金。 

附件
臺灣新北地方法院刑事判決　　　　 108年度審交易字第1371號
公　訴　人　臺灣新北地方檢察署檢察官
被　　　告　童瓊瑤　女　38歲（民國00年00月00日生）
                    身分證統一編號：Z000000000號
                    住○○市○○區○○街000號13樓
                    居新北市○○區○○街0巷00號7樓
上列被告因過失傷害案件，經檢察官提起公訴（108 年度偵字第
17619 號），被告於準備程序中就被訴事實為有罪之陳述，本院
裁定進行簡式審判程序，茲判決如下：
    主  文
童瓊瑤汽車駕駛人，無駕駛執照駕車，行經行人穿越道不依規定
讓行人優先通行，因而過失傷害人，處拘役伍拾日，如易科罰金
，以新臺幣壹仟元折算壹日。
    事  實
一、童瓊瑤明知其未考領本國之汽車駕駛執照，竟於民國107 年
    11月2 日下午2 時52分許，駕駛車牌號碼00－0000號自用小
    客車，沿新北市三重區碧華街294 巷往碧華街方向行駛，途
    經碧華街294 巷與碧華街路口，欲左轉碧華街時，本應注意
    車前狀況並隨時採取必要之安全措施，及行經行人穿越道應
    讓行人優先通行，而依當時天候雨、日間自然光線、柏油路
    面濕潤、無缺陷、無障礙物、視距良好，並無不能注意之情
    事，竟疏未注意及此貿然左轉，適有行人鄭文章及鄭簡秀芳
    沿行人穿越道欲穿越碧華街，童瓊瑤所駕駛車輛因而撞擊鄭
    文章及鄭簡秀芳，致鄭文章受有左側第4 肋骨閉鎖性骨折、
    頭部外傷、併頭皮撕裂傷、左腳擦傷之傷害，鄭簡秀芳受有
    右側手肘挫傷、雙側膝部挫傷及右側髖部挫傷之傷害。童瓊
    瑤於肇事後停留於現場，在有偵查犯罪職權之公務員或機關
    知悉其犯行前，即向據報前來現場處理之警員承認肇事並接
    受裁判。
二、案經鄭文章及鄭簡秀芳訴由新北市政府警察局三重分局報告
    臺灣新北地方檢察署檢察官偵查起訴。
    理  由
一、按除被告所犯為死刑、無期徒刑、最輕本刑為3 年以上有期
    徒刑之罪或高等法院管轄第一審案件者外，於第一次審判期
    日前之準備程序進行中，被告先就被訴事實為有罪之陳述時
    ，審判長得告知被告簡式審判程序之旨，並聽取當事人、代
    理人、辯護人及輔佐人之意見後，裁定進行簡式審判程序，
    刑事訴訟法第273 條之1 第1 項定有明文。本件被告所犯係
    死刑、無期徒刑、最輕本刑為3 年以上有期徒刑以外之罪，
    其於準備程序中就被訴事實為有罪之陳述，經本院告知簡式
    審判程序之旨，並聽取公訴人及被告之意見後，認宜進行簡
    式審判程序，爰依上開規定裁定行簡式審判程序。
二、上揭事實，業據被告於警詢、偵查、本院準備程序及審理時
    均坦承不諱，核與證人即告訴人鄭文章、鄭簡秀芳於警詢及
    偵查中之證述情節相符，並有道路交通事故現場圖、道路交
    通事故調查報告表（一）（二）、現場暨車損照片、監視器
    檔案光碟暨翻拍照片在卷可稽，被告之自白堪予採信。且按
    汽車行駛時，駕駛人應注意車前狀況，隨時採取必要之安全
    措施；又汽車行經行人穿越道，遇有行人穿越時，無論有無
    交通指揮人員指揮或號誌指示，均應暫停讓行人先行通過，
    道路交通安全規則第94條第3 項、第103 條第2 項分別定有
    明文，而依卷附道路交通事故調查報告表（一）所示，本案
    事故發生時，天候雨、日間自然光線、柏油路面濕潤、無缺
    陷、無障礙物、視距良好，並無不能注意之情事，被告於行
    經行人穿越道時，竟疏未注意車前狀況，禮讓行人即告訴人
    2 人先行通過，其有過失洵屬無疑，告訴人2 人因被告之過
    失行為受有如事實欄所示之傷害等情，亦有新光吳火獅紀念
    醫院診斷證明書3 紙在卷可資佐證，被告之過失駕駛行為與
    告訴人2 人所受傷害結果間，顯有相當因果關係，本件事證
    明確，被告犯行應堪認定。
三、按行為後法律有變更者，適用行為時之法律。但行為後之法
    律有利於行為人者，適用最有利於行為人之法律，刑法第2
    條第1 項定有明文。經查，被告為本件犯行後，刑法第284
    條之規定業於108 年5 月29日修正公布，並自同年月31日生
    效施行。修正前刑法第284 條第1 項規定：「因過失傷害人
    者，處6 月以下有期徒刑、拘役或5 百元以下罰金；致重傷
    者，處1 年以下有期徒刑、拘役或5 百元以下罰金。」；修
    正後之條文則為：「因過失傷害人者，處1 年以下有期徒刑
    、拘役或10萬元以下罰金；致重傷者，處3 年以下有期徒刑
    、拘役或30萬元以下罰金。」，是經比較新舊法之結果，修
    正後過失傷害罪之法定刑度已較修正前提高，並無較有利於
    被告之情形，依刑法第2 條第1 項前段之規定，適用行為時
    即修正前刑法第284 條第1 項前段之規定。次按汽車駕駛人
    ，無駕駛執照駕車、酒醉駕車、吸食毒品或迷幻藥駕車、行
    駛人行道或行經行人穿越道不依規定讓行人優先通行，因而
    致人受傷或死亡，依法應負刑事責任者，加重其刑至二分之
    一，道路交通管理處罰條例第86條第1 項定有明文。經查，
    被告所為如事實欄所示之過失傷害犯行時並未領有合格汽車
    駕駛執照，有公路監理電子閘門查詢列印資料在卷可憑（見
    偵查卷第33頁），竟仍無照駕車上路，且行經行人穿越道不
    依規定禮讓行人（告訴人2 人），因而致告訴人2 人受傷，
    則其所犯過失傷害罪自應依上開規定加重其刑。復按刑法總
    則之加重，係概括性之規定，所有罪名均一體適用；刑法分
    則之加重，係就犯罪類型變更之個別犯罪行為予以加重，成
    為另一獨立之罪名；道路交通管理處罰條例第86條第1 項關
    於汽車駕駛人，無駕駛執照駕車、酒醉駕車、吸食毒品或迷
    幻藥駕車、行駛人行道或行經行人穿越道不依規定讓行人優
    先通行，因而致人受傷或死亡，依法應負刑事責任者，加重
    其刑至二分之一之規定，係就刑法第276 條第1 項之過失致
    人於死罪、同條第2 項之業務過失致人於死罪，同法第284
    條第1 項之過失傷害（及致重傷）罪、同條第2 項之業務過
    失傷害（及致重傷）罪之基本犯罪類型，對於加害人為汽車
    駕駛人，於從事駕駛汽車之特定行為時，或於行駛人行道、
    行經行人穿越道之特定地點，不依規定讓行人優先通行，因
    而致人受傷或死亡之特殊行為要件予以加重處罰，已就上述
    刑法第276 條第1 、2 項，同法第284 條第1 、2 項各罪犯
    罪類型變更之個別犯罪行為予以加重，而成另一獨立之罪名
    ，自屬刑法分則加重之性質（最高法院92年度第1 次刑事庭
    會議決議、99年度台非字第198 號判決意旨參照）。是核被
    告所為，係犯道路交通管理處罰條例第86條第1 項、修正前
    刑法第284 條第1 項前段之汽車駕駛人，無駕駛執照駕車，
    行經行人穿越道不依規定讓行人優先通行，因而犯過失傷害
    罪，並應依前揭道路交通管理處罰條例之規定加重其刑。又
    被告此一過失行為，同時致告訴人2 人受有傷害，係一行為
    觸犯二過失傷害罪名，為同種想像競合犯，依刑法第55條規
    定，應從一重處斷。再被告於肇事後，在有偵查權限之警察
    機關尚不知何人為肇事者前，留在現場並主動向據報前來處
    理之員警坦承肇事，而自首並接受裁判，有道路交通事故肇
    事人自首情形記錄表1 紙附卷可佐（見偵查卷第71頁），符
    合自首要件，爰依刑法第62條前段規定，減輕其刑。爰審酌
    被告之過失程度、告訴人2人所受傷害之情形，以及犯後欲
    與告訴人談和解經本院排調解庭而告訴人均不願到庭致迄今
    仍未賠償告訴人2人所受損害等一切情狀，量處如主文所示
    之刑，並諭知易科罰金之折算標準，以資懲儆。
據上論斷，應依刑事訴訟法第273 條之1 第1 項、第299 條第1
項前段，道路交通管理處罰條例第86條第1 項，修正前刑法第28
4 條第1 項前段，刑法第2 條第1 項前段、第55條、第62條前段
、第41條第1 項前段，刑法施行法第1 條之1 ，判決如主文。
本案經檢察官黃筱文提起公訴，檢察官蔣政寬到庭執行職務。
中　　華　　民　　國　 108　　年　　12　　月　　30　　日
                  刑事第二十三庭  法  官  徐子涵
上列正本證明與原本無異。
如不服本判決，應於判決送達後10日內敘明上訴理由，向本院提
出上訴狀 (應附繕本) ，上訴於臺灣高等法院。其未敘述上訴理
由者，應於上訴期間屆滿後20日內向本院補提理由書「切勿逕送
上級法院」。
                                  書記官　游士霈
中　　華　　民　　國　 108　　年　　12　　月　　30　　日
附錄本案論罪科刑法條全文：
修正前中華民國刑法第284條
（過失傷害罪）
因過失傷害人者，處 6 月以下有期徒刑、拘役或 5 百元以下罰
金，致重傷者，處 1 年以下有期徒刑、拘役或 5 百元以下罰金
。
從事業務之人，因業務上之過失傷害人者，處 1 年以下有期徒
刑、拘役或 1 千元以下罰金，致重傷者，處 3 年以下有期徒刑
、拘役或 2 千元以下罰金。